【裁判字號】    94,上訴,2406
【裁判日期】    950302
【裁判案由】    毒品危害防制條例
【裁判全文】
臺灣高等法院臺中分院刑事判決        94年度上訴字第2406號
上  訴  人
即  被  告  甲○○
選任辯護人  朱元宏律師
            張志隆律師
上列上訴人因違反毒品危害防制條例案件，不服臺灣彰化地方法
院94年度重訴字第11號中華民國94年10月11日第一審判決（起訴
案號：臺灣彰化地方法院檢察署94年度偵字第1898號），提起上
訴，本院判決如下：
    主  文
原判決撤銷。
甲○○意圖販賣而持有第一級毒品，累犯，處有期徒刑拾貳年。
扣案之海洛因陸拾玖包（其中參拾伍包合計淨重參拾伍點柒伍公
克，空包裝重拾貳點柒伍公克；另參拾肆包合計淨重伍佰柒拾玖
點伍肆公克，空包裝重貳拾肆點壹伍公克）、甲基安非他命貳包
（其中壹包驗後毛重玖佰柒拾捌點伍公克，另壹包驗後毛重玖拾
玖點壹公克），均沒收銷燬之。
    事  實
一、甲○○前曾於民國90年間，因持有毒品案件，經台灣彰化地
    方法院以90年度重訴字第11號，判處有期徒刑6月確定，甫
    於91年11月28日易科罰金執行完畢。詎其不知悔改，明知海
    洛因係毒品危害防制條例第2條第2項第1款所規定之第一級
    毒品，另甲基安非他命則係毒品危害防制條例第2條第2項第
    2款所規定之第二級毒品，均不得非法持有、施用、販賣或
    意圖販賣而持有，竟於92年間某日，在其位於彰化縣和美鎮
    ○○里○○路78號住處，受姓名年籍不詳綽號「金池」之成
    年男子請託，同時代為保管第一級毒品海洛因共69包（其中
    35包合計淨重35.75公克，另34包合計淨重579.54公克）、
    第二級毒品甲基安非他命共2大包（其中1大包驗後毛重978.
    5公克，另1包驗後毛重99.1公克）及印有「銘謝惠顧」字樣
    之塑膠袋3個、電子秤2個、剪刀2支、湯匙1支、裝毒品之塑
    膠袋11個、未使用過之夾鍊袋225個及已使用過之夾鍊袋31
    個等物品。甲○○並自該時起，即同時持有上開毒品海洛因
    及甲基安非他命，並將上開物品均藏放於其前開位於彰化縣
    和美鎮○○里○○路78號住處後方空屋內。因綽號「金池」
    之成年男子久未與其聯絡，甲○○認為綽號「金池」之成年
    男子不會再與其聯絡取回原寄託之海洛因、安非他命，竟為
    謀一己私利，於94年3月8日前某日起，即改以販賣海洛因及
    甲基安非他命之意圖，而持有上開第一級毒品海洛因及第二
    級毒品甲基安非他命。嗣於94年3月8日上午8時10分許，經
    警持台灣彰化地方法院核發之搜索票，至上址甲○○住處欲
    進行搜索時，適甲○○攜帶欲販售之海洛因及甲基安非他命
    外出，在上址住處門前，為警當場查獲，並在其身上查扣其
    持有，欲供出賣之海洛因35包（合計淨重35.75公克，空包
    裝重12.75公克）、甲基安非他命1大包（驗後毛重99.1公克
    ），及綽號「金池」所有之印有「銘謝惠顧」字樣裝毒品之
    塑膠袋3個，及甲○○所使用，與本案無關之行動電話3支（
    內含門號分別為0000000000、0000000000、0000000000）。
    經警持搜索票另在其上開住處後方之空屋內搜索，另查扣甲
    ○○持有之毒品海洛因34包（合計淨重579.54公克，空包裝
    重24.15公克）、甲基安非他命1大包（驗後毛重978.5公克
    ），及綽號「金池」者所有寄放之電子秤2個、剪刀2支、湯
    匙1支、裝毒品之塑膠袋11個、未使用過之夾鏈袋225個、已
    使用過之夾鏈袋31個，及甲○○所有與本案無關之中國時報
    94 年1月3日Ａ14版報紙1張，且經警對甲○○採尿送驗後，
    嗎啡及甲基安非他命均呈陰性反應。
二、案經彰化縣警察局員林分局報告臺灣彰化地方法院檢察署檢
    察官偵查起訴。
    理  由
一、訊據被告甲○○固自承查扣之上開海洛因共69包及甲基安非
    他命2大包，均係伊持有，且為警查獲時，伊身上帶有海洛
    因35包及甲基安非他命1包等語，惟矢口否認涉有上開意圖
    販賣而持有海洛因、甲基安非他命犯行，辯稱：伊當日身上
    會帶海洛因及甲基安非他命，係因看見警察來欲帶到水溝丟
    掉，隨手就拿了30餘包，伊僅有斷斷續續使用海洛因及甲基
    安非他命；另查扣現場會有94年間之報紙，係因伊在農曆年
    時，曾想要吸毒，去拿毒品時，就將正好在閱讀中之報紙放
    在該處，伊最後一次施用毒品係在94年2月15日云云。辯護
    人則為被告辯護：本件被告僅係單純持有海洛因及甲基安非
    他命，尚乏積極證據足資證明被告持有海洛因有販賣之意圖
    ，倘若被告有販賣毒品之意圖，豈會一次賣出數量如此龐大
    之毒品等語。經查：
(一)、本件被告自承其持有，遭查扣之白粉69包及結晶2大包，分
    別係海洛因及甲基安非他命等語，且經警將白粉69包送法務
    部調查局鑑定結果，其中35包含第一級第6項毒品海洛因成
    分，合計淨重35.75公克（空包裝重12.75公克）：另34包亦
    含第一級第6項毒品海洛因成分，合計淨重579.54公克（空
    包裝重24.15公克），此有該局94年5月17日調科壹字第1400
    11475號鑑定通知書1紙在卷可稽（見偵查卷第157頁）；另
    經檢察官將結晶2大包送高雄醫學大學附設中和紀念醫院鑑
    定結果，其中1包驗後毛重978.5公克，另1包驗後毛重則為
    99.1公克，且2包均含甲基安非他命陽性反應，此有該院管
    藥認可字第5號檢驗報告2紙附卷（見偵查卷第159頁、第160
    頁），是被告遭警查獲時，確實持有海洛因69包（其中35包
    合計淨重35.75公克，另34包合計淨重579.54公克）及甲基
    安非他命2大包（其中1大包驗後毛重978.5公克，另1包驗後
    毛重99.1公克）。
(二)、被告於偵審過程，始終堅稱上開扣案之海洛因共69包及甲基
    安非他命2大包，均係其友人「金池」於92年間即寄放於伊
    住處等語，經檢察官提出之現存證據資料顯示，尚難認被告
    上開所陳為虛，是應可認被告於最初持有上開第一級毒品海
    洛因69包及甲基安非他命2大包之際，應僅係出於單純持有
    之意思。是本件被告是否涉有公訴人起訴書所載之意圖販賣
    而持有第一級毒品海洛因及第二級毒品甲基安非他命，主要
    爭點即在於被告持有上開海洛因及甲基安非他命後，是否已
    轉變犯意為意圖販賣而持有第一級毒品海洛因及第二級毒品
    甲基安非他命。
(三)、被告確已變更犯意為意圖營利販賣，而持有第一級海洛因、
    第二級毒品安非他命，理由如下：
１、被告於94年3月8日遭警查獲後，採尿送驗結果，並無嗎啡及
    甲基安非他命陰性反應，此有代號與真實姓名對照表、詮昕
    科技股份有限公司94年3月15日濫用藥物尿液檢驗報告各1
    份附卷足憑（見偵查卷第30頁、76頁），應可認被告本身並
    無施用海洛因及甲基安非他命成癮之習慣。
２、員警當日進行搜索時，在被告身上共查扣已經分裝之海洛因
    35包（合計淨重35.75公克）及甲基安非他命1大包（驗後毛
    重99.1公克）等情，亦據被告自承在卷，並有搜索現場照片
    13紙、海岸巡防總局中部地區巡防局扣押物品目錄表1紙附
    卷可參（見偵查卷第34頁至第38頁、第60頁至第61頁，聲搜
    卷第28頁）。
３、員警於被告身上及被告位於彰化縣和美鎮○○路78號後方空
    屋內查獲之海洛因共69包，其中2包之毛重為0.5公克、16包
    之毛重為0.6公克、6包之毛重為0.7公克、1包之毛重為0.8
    公克、4包之毛重為1.2公克、8包之毛重為1.3公克、2包之
    毛重為1.4公克、2包之毛重為1.5公克、3包之毛重為1. 6公
    克、3包之毛重為1.7公克、1包之毛重為2.1公克、4包之毛
    重為2.2公克、3包之重為2.3公克、1包之毛重為8.5公克、1
    包之毛重為19公克、1包之毛重為19.5公克、3包之毛重為
    19.7公克、1包之毛重為24.9公克、1包之毛重為33.6公克、
    3包之毛重為35公克、1包之毛重為43.8公克、1包之毛重為
    51.6公克、1包之毛重為217.5公克，此有扣押物品清單7紙
    存卷可參（見偵查卷第66頁至第72頁），是員警於被告身上
    及被告自宅屋後所查扣之海洛因均已分裝妥當。
４、由上可知，本件被告於遭警查獲當日及之前數日，均無施用
    海洛因及甲基安非他命，是被告本身並未染有嚴重毒癮，以
    致需要隨時備用大量毒品供己施用，如果只為欲單純持有，
    並無隨身攜帶如此大量之海洛因、甲基安非他命之必要，至
    於被告辯稱：伊因看見警察來欲帶到水溝丟掉云云，然警察
    既已來到門前，被告將大量海洛因、安非他命帶在身上，當
    然不能在警員面前丟入水溝，而自暴形跡，且被告將毒品藏
    匿己身，反令前來搜索之警員方便搜身，而徒增為警查獲之
    風險；又海洛因及甲基安非他命之均價值不斐，取得不易，
    被告復未染有嚴重毒癮，被告於受寄上開毒品海洛因、甲基
    安非他命約2年，始自行取出海洛因35包（合計淨重35.75公
    克）及甲基安非他命1大包（驗後毛重99.1公克），倘非已
    變更其持有海洛因、甲基安非他命之犯意為販賣之意圖，實
    難理解被告為何隨身攜帶如此大量之海洛因及甲基安非他命
    。何況，販賣海洛因、安非他命與他人，或販賣與一名吸毒
    者，或連續販賣與多名吸毒者，或販賣與他人轉賣牟利等各
    種不同情節，在被告意圖販賣多名吸毒品及販賣他人轉賣之
    情形，均可能攜帶數十包毒品之可能，因此，辯護人以被告
    隨身攜帶毒品之份量不合常情云云，亦非可取。此外，被告
    復供稱：不知道「金池」往生（見本院卷第92頁），經本院
    遍觀全卷亦查無所謂「金池」過世之證據資料。綜合以上各
    節，足證被告應係於發覺原寄託人「金池」之成年男子久未
    與其聯絡，被告認為綽號「金池」之成年男子不會再與其聯
    絡取回原託管之上開毒品，即變更犯意為意圖營利販賣，而
    持有上開大量且分裝完成之海洛因及甲基安非他命，其有意
    圖販賣而持有第一級毒品海洛因及第二級毒品甲基安非他命
    之事實，已屬明確。
(四)、至公訴人另提出被告持有之手機簡訊照片，欲補充證明被告
    確有上開意圖販賣而持有海洛因、甲基安非他命犯嫌。惟查
    ：被告於原審94年3月9日羈押訊問時陳稱：0000000000、
    0000000000、0000000000於查獲前，即均係由伊使用等語（
    見聲羈卷第5頁），且裝載有上開3支門號之行動電話，復均
    係在被告身上查扣，應可認被告即係上開3門號之使用人，
    被告雖嗣後改稱：0000000000、0000000000行動電話門號非
    伊使用云云，不僅與其原審羈押訊問時之陳述不同，且上開
    3支門號均在被告身上查獲，是當以被告在原審羈押訊問時
    之陳述為可採。至於雖然0000000000、0000000000行動電話
    門號雖係以案外人張瓊億、乙○名義申請使用，2支門號啟
    用日期依序為93年11月25日、92年2月10日，有東信電訊客
    戶資料與通聯紀錄查詢結果一紙在卷（見本院卷第52頁），
    證人張瓊億並證稱：伊有申辦0000000000行動電話門號，該
    門號係儲值卡門號，在申辦門號使用1、2個月儲值電話費用
    完後，即在彰化市○○路便利商店垃圾桶丟掉晶片卡（按：
    即ＳＩＭ卡），晶片卡上有手機號碼等語（見本院卷第88
    頁背面至第90頁），但均無礙於被告持有上開三門手機門號
    並實際使用之事實。又，被告身上所查扣裝載0000000000門
    號之行動電話，經檢察官勘驗其機簡訊內容，於94年3月5日
    下午7時41分，曾由0000000000傳簡訊至0000000000，內容
    為「姐仔，這一次的東西比上次差很多。」另於94年3月7日
    上午8時2分，由0000000000傳簡訊至0000000000，內容則為
    ：「姐仔，我是阿興的朋友，收到速回」等情，此有顯示簡
    訊之照片2紙及臺灣彰化地方法院檢察署勘驗筆錄1紙在卷（
    見偵卷第39頁、132頁）。然觀之上開簡訊內容，雖有「這
    次的東西比上次差很多」等不完整且足以引人懷疑為不正當
    交易之字句，惟僅憑上開簡訊內容，尚難逕以認定被告已於
    94年3月5日收受簡訊前，即曾與使用0000000000門號傳送簡
    訊之人，有何交易海洛因、甲基安非他命犯行；另「我是阿
    興的朋友，收到速回」等詞句，尚僅能認定係一般友人間之
    傳呼，亦難僅因被告拒絕說明上開簡訊意旨及前開模擬之字
    句，即認此部分證據足以為被告已曾販售海洛因、甲基安非
    他命之證據，附此敘明。
(五)、綜上所述，本件被告意圖販賣而持有第一級毒品海洛因、第
    二級毒品甲基安非他命，事證已臻明確，被告犯行已堪認定
    ，應予依法論科。
二、查海洛因是毒品危害防制條例第2條第2項第1款之第一級毒
    品；甲基安非他命則是同條例第2條第2項第2款之第二級毒
    品；次查所謂意圖販賣而持有毒品，係指行為人以意圖販賣
    營利以外之原因而持有毒品，其後始起意營利販賣者（例如
    因為他人之贈與或寄藏而持有，嗣後始起意為販賣者而言）
    ，最高法院92年臺上字第67號判決意旨可資參照。準此，持
    有大量第一級毒品海洛因、第二級毒品甲基安非他命之原因
    諸多，或因大量採購價格比較優惠，或係分批購買累積而成
    ，或係受託保管而持有之，是以，持有大量第一級毒品、第
    二級毒品，如無積極證據足以證明係意圖營利而向他人販入
    ，依證據裁判原則，自難逕論以較重之毒品危害防制條例第
    4條第1項、第2項販賣第一級毒品、第二級毒品罪。因此，
    本件核被告所為，係犯毒品危害防制條例第5條第1項之意圖
    販賣而持有第一級毒品罪，及同條例第5條第2項之意圖販賣
    而持有第二級毒品罪。被告單純持有第一、二級毒品之低度
    行為應為意圖販賣而持有之高度行為所吸收，不另論單純持
    有毒品罪，公訴人認應另行論以毒品危害防制條例第11條第
    1項、第2項之持有第一級毒品罪及持有第二級毒品罪，尚有
    誤會。被告基於販賣之意圖，以同一持有行為，持有第一級
    毒品海洛因及第二級毒品甲基安非他命，係一行為而觸犯數
    罪名，為想像競合犯，應依刑法第55條前段規定，從一重之
    意圖販賣而持有第一級毒品罪處斷，公訴人認應予分論併罰
    ，亦屬誤會。又被告前於90年間，因持有毒品案件，經台灣
    彰化地方法院以90年度重訴字第11號，判處有期徒刑6月確
    定，甫於91年11月28日易科罰金執行完畢等情，有臺灣高等
    法院被告全國前案紀錄表存卷可按，其於5年內再犯本件法
    定本刑為有期徒刑以上之罪，為累犯，依刑法第47 條規定
    ，應加重其刑，惟死刑及無期徒刑不得加重，僅就有期徒刑
    部分，加重其刑。
三、原審認被告罪證明確，予以論罪科刑，固非無見。惟(一)被告
    應係於發覺原寄託人「金池」之成年男子久未與其聯絡，被
    告認為綽號「金池」之成年男子不會再與其聯絡取回原託管
    之毒品，即變更犯意為意圖營利販賣而持有毒品，原審認被
    告耳聞綽號「金池」之成年男子業已死亡，而變更犯意部分
    ，尚有未當。(二)在被告上址住處門前，查扣被告持有海洛因
    35包，合計淨重「35.75公克」，有法務部調查局94年5月17
    日調科壹字第140011475號鑑定通知書1紙在卷可稽（見偵查
    卷第157頁），原審卻認定此35包合計淨重「36.75公克」，
    亦有未當。被告上訴意旨否認犯罪，雖不可採，但原判決既
    有上開可議之處自無可維持，應由本院撤銷改判。爰審酌毒
    品危害甚大，毒品泛濫，陷身毒沼者，不惟其身不能自拔，
    而家人亦受累以至破碎，被告竟為圖一己私利，意圖販賣，
    且持有之毒品數量極鉅，兼衡被告之品性、智識程度、犯罪
    所生危害，及犯後否認犯罪態度不佳等一切情狀，量處如主
    文第2項所示之刑。
四、扣案之第一級毒品海洛因69包（其中35包合計淨重35.75公
    克，空包裝重12.75公克；另34包合計淨重579.54公克，空
    包裝重24.15公克）、甲基安非他命2大包（其中1包驗後毛
    重99.1公克；另1包驗後毛重978.5公克），均係被告持有現
    場查獲之毒品，毒品已無從與其包裝袋剝離，應視為毒品，
    均應依毒品危害防制條例第18條第1項前段之規定，宣告沒
    收銷燬之。另扣案印有「銘謝惠顧」字樣之塑膠袋3個、電
    子秤2個、剪刀2支、湯匙1支、裝毒品之塑膠袋11個、未使
    用過之夾鍊袋225個及已使用過之夾鍊袋31個等物品，均係
    「金池」所有，尚非屬被告所有之物，業據被告陳述在卷，
    且均非屬違禁物，本院尚無從依毒品危害防制條例第19條第
    1項規定諭知沒收；至扣案之行動電話手機3支（含門號）、
    及中國時報報紙1張，雖係被告所有，均尚無證據證明與本
    案有關，亦非違禁物，本院自無從併予宣告沒收之。
據上論斷，應依刑事訴訟法第369條第1項前段、第364條、第299
條第1項前段，毒品危害防制條例第5條第1項、第2項、第18 條
第1項前段，刑法第11條前段、第55條、第47條，判決如主文。
本案經檢察官丙○○到庭執行職務。
中    華    民    國    95    年    3    月  2        日
            刑事第八庭  審判長法  官  羅  得  村
                              法  官  巫  政  松
                              法  官  陳  宏  卿
上列正本證明與原本無異。
如不服本判決應於收受送達後十日內向本院提出上訴書狀，其未
敘述上訴之理由者並得於提起上訴後十日內向本院補提理由書（
均須按他造當事人之人數附繕本）。
                              書記官  顏  子  良
中    華    民    國    95    年    3    月    6      日
附錄論罪科刑法條：
毒品危害防制條例第5條：
意圖販賣而持有第一級毒品者，處無期徒刑或十年以上有期徒刑
，得併科新臺幣七百萬元以下罰金。
意圖販賣而持有第二級毒品者，處五年以上有期徒刑，得併科新
臺幣五百萬元以下罰金。
                                                      Ａ


司法院資訊處製作；財團法人民間司法改革基金會備份。
